ACORDAO-COMPLETO-2522845

ACÓRDÃO 1916/2022 ATA 9/2022 - PRIMEIRA CÂMARA

VISTOS, relatados e discutidos estes Embargos de Declaração interpostos pela Empresa BB Tecnologia e Serviços S.A., em face do Acórdão 18535/2021-TCU-Primeira Câmara, por intermédio do qual este Tribunal, ao apreciar ato de admissão emitido pela ora embargante, deliberou por considerá-lo ilegal e negar-lhe o correspondente registro (Ato nº 34212/2017) , tendo em vista a identificação de que a contratação de Bruno Antônio do Vale ocorreu após a expiração do prazo improrrogável do concurso público regido pelo Edital n° 2013/001, por força de decisão judicial proferida nos autos do Mandado de Segurança 0037451-71.2015.827.2729, deliberação essa que teve seu trânsito em julgado certificado em 3/10/2019,
ACORDAM os Ministros do Tribunal de Contas da União, reunidos em Sessão da 1ª Câmara, diante das razões expostas pelo Relator, em:
9.1. com fundamento nos arts. 32, inc. II, e 34 da Lei 8.443, de 16 de julho de 1992, c/c os arts. 277, inciso III, 280, caput, e 287 do Regimento Interno, conhecer dos Embargos de Declaração apresentados pela Empresa BB Tecnologia e Serviços S.A. para, no mérito, rejeitá-los, mantendo, em seus exatos termos, o Acórdão 18535/2021-TCU-Primeira Câmara; e
9.2. determinar o encaminhamento, à embargante, de cópia deste Acórdão.

Embargos de Declaração interpostos pela Empresa BB Tecnologia e Serviços S.A., em face do Acórdão 18535/2021  TCU  1ª Câmara.

Primeira Câmara

BB Tecnologia e Serviços S.A.

3. Embargante/Interessado:
3.1. Embargante: BB Tecnologia e Serviços S.A., CNPJ 42.318.949/0001-84.
3.2. Interessado: Bruno Antônio do Vale, CPF XXX.850.361-XX.

13.1. Ministros presentes: Benjamin Zymler (na Presidência) e Jorge Oliveira.
13.2. Ministro-Substituto convocado: Augusto Sherman Cavalcanti (Relator).
13.3. Ministro-Substituto presente: Weder de Oliveira.

AUGUSTO SHERMAN

Ministro-Substituto Augusto Sherman Cavalcanti.

Trata-se de Embargos de Declaração (peça 13) interpostos pela Empresa BB Tecnologia e Serviços S.A., em face do Acórdão 18535/2021-TCU-Primeira Câmara (peça 8) , por intermédio do qual este Tribunal, ao apreciar ato de admissão emitido pela ora embargante, deliberou por considerá-lo ilegal e negar-lhe o correspondente registro (ato nº 34212/2017) , tendo em vista a identificação de que a contratação de Bruno Antônio do Vale ocorreu após a expiração do prazo improrrogável do concurso público regido pelo Edital n° 2013/001, por força de decisão judicial proferida nos autos do Mandado de Segurança 0037451-71.2015.827.2729, deliberação essa que teve seu trânsito em julgado certificado em 3/10/2019.
2.	Em seu recurso, a Empresa BB Tecnologia e Serviços S.A. argumenta, em síntese, que o acórdão embargado padeceria de omissão, consistente da necessidade de se esclarecer "se nos casos de trânsito em julgado da decisão judicial em favor do (a) beneficiário (a) nas situações da espécie, em que pese entendimento noticiado pelo TCU, no sentido de considerar ilegal o ato de admissão, negando o respectivo registro, se há outro ato a ser praticado, senão o respeito à coisa julgada e, assim, a consolidação do vínculo empregatício, alicerçado no artigo 5º, inciso XXXVI, da CRFB/88".
	É o Relatório.

Marcelo Alves da Silva, OAB/SP 334.358 e OAB/DF 44.861; e outros.

Procuradora-Geral Cristina Machado da Costa e Silva.

EMBARGOS DE DECLARAÇÃO. CONHECIMENTO. AUSÊNCIA DE OMISSÃO, OBSCURIDADE OU CONTRADIÇÃO. REJEIÇÃO. MANUTENÇÃO, EM SEUS EXATOS TERMOS, DA DELIBERAÇÃO EMBARGADA.

ATOS DE ADMISSÃO (ADS)

Secretaria de Fiscalização de Integridade de Atos e Pagamentos de Pessoal e de Benefícios Sociais (Sefip).

Trata-se de Embargos de Declaração (peça  13) interpostos pela Empresa BB Tecnologia e Serviços S.A., em face do Acórdão 18535/2021-TCU-Primeira Câmara (peça 8) , por intermédio do qual este Tribunal, ao apreciar ato de admissão emitido pela ora embargante, deliberou por considerá-lo ilegal e negar-lhe o correspondente registro (Ato nº 34212/2017) , tendo em vista a identificação de que a contratação de Bruno Antonio do Vale ocorreu após a expiração do prazo improrrogável do concurso público regido pelo Edital n° 2013/001, por força de decisão judicial proferida nos autos do Mandado de Segurança 0037451-71.2015.827.2729, deliberação essa que teve seu trânsito em julgado certificado em 3/10/2019.
2.	Por intermédio do Acórdão 18535/2021-TCU-Primeira Câmara, este Tribunal deliberou por considerar ilegal e negar o correspondente registro a ato de admissão emitido pela Empresa BB Tecnologia e Serviços S.A. (Ato nº 34212/2017) . Referida Empresa atende, portanto, aos requisitos para ser considerada como parte na Deliberação atacada, configurando-se sua legitimidade para interpor a peça recursal em tela.
3.	Além disso, ela argui, em sua peça, que o Acórdão 18535/2021-TCU-Primeira Câmara comportaria omissão.
4.	Por intermédio do Ofício 67560/2021-TCU/Seproc (peça 9) , a BB Tecnologia e Serviços S.A. foi notificada, acerca do teor do Acórdão 18535/2021-TCU-Primeira Câmara, em 29/11/2021 (peça 10) . De acordo com os registros do e-TCU, o documento 69.836.617-4 (peça 13) , atinente aos Embargos ora sub examine, foi recebido neste Tribunal em 9/12/2021. A peça recursal em tela, portanto, deve ser considerada tempestiva, nos termos do § 1º do art. 287 do Regimento Interno.
5.	Assim, tendo em vista preencher os requisitos de admissibilidade para tanto, em especial os previstos nos arts. 32, inc. II, e 34, § 1º, da Lei 8.443, de 16 de julho de 1992, e 277, inc. III, 287, § 1º, do Regimento Interno, os Embargos de Declaração em destaque devem ser conhecidos.
6.	Ainda que propondo o conhecimento dos embargos declaratórios apresentados pela Empresa BB Tecnologia e Serviços S.A., verifico, no que se refere ao mérito da peça, não assistir razão à recorrente, consoante passo a expor.
7.	Conforme evidenciado pela unidade técnica na instrução que informou a deliberação embargada, o ato de admissão em destaque foi praticado com base em decisão judicial proferida pela 3ª Vara Cível de Palmas, sobre Mandado de Segurança (Processo 0037451-71.2015.827.2729) , que determinou que a BB Tecnologia e Serviços S.A. convocasse o interessado para a realização de exames médicos admissionais e, caso lograsse êxito, procedesse na sequência à sua contratação. Referida decisão judicial foi exarada em 3/10/2017 e teve seu trânsito em julgado certificado em 3/10/2019.
8.	Da análise do formulário de peça 3, conclui-se que o concurso público teve a sua validade encerrada em 25/9/2015. Por sua vez, o interessado foi contratado em 16/10/2017. Desse modo, o ato de admissão viola o art. 37, inciso III, da Carta Magna, motivo pelo qual deve ser julgado ilegal, com negativa de seu registro, nos termos propostos pela unidade técnica, com a concordância do Ministério Público de Contas, e referendados por este Tribunal na deliberação embargada.
9.	A despeito de considerar o ato ilegal e negar-lhe registro, esta Corte de Contas não poderia sobrepor-se à decisão proferida pelo Poder Judiciário, razão pela qual não foram expedidas determinações à entidade de origem para a interrupção dos pagamentos, tampouco para a cessação do vínculo contratual, em observância à decisão judicial que ordenou a admissão do interessado pela BB Tecnologia e Serviços S.A. Assim procedendo, este Tribunal, ao mesmo tempo em que exerceu a missão privativa que lhe é atribuída pelo inc. III do art. 71 da CF/1988 (apreciar, para fins de registro, a legalidade dos atos de admissão de pessoal na administração direta e indireta) , propositalmente nada dispôs acerca da cessação da relação contratual em questão ou de seus supedâneos, viabilizando, portanto, que ela fosse mantida incólume, já que amparada, para tanto, por decisão judicial transitada em julgado.
10.	Portanto, a alegada omissão, quanto a se "se há outro ato a ser praticado, senão o respeito à coisa julgada e, assim, a consolidação do vínculo empregatício, alicerçado no artigo 5º, inciso XXXVI, da CRFB/88", não se verifica.
11.	Em não se havendo confirmado a suposta omissão alegada, os embargos da Empresa BB Tecnologia e Serviços S.A., ainda que conhecidos, devem ser rejeitados quanto ao seu mérito.
	Ante o exposto, manifesto-me no sentido de que o Tribunal adote o Acórdão que ora submeto à deliberação deste Colegiado.
TCU, Sala das Sessões, em 5 de abril de 2022.
AUGUSTO SHERMAN CAVALCANTI 
Relator